【裁判字號】    91,訴緝,144
【裁判日期】    920710
【裁判案由】    殺人未遂
【裁判全文】
臺灣板橋地方法院刑事判決                        九十一年度訴緝字第一四四號
    公  訴  人  臺灣板橋地方法院檢察署檢察官
    被      告  己○○
    指定辯護人  甲○公設辯護人吳天明
右列被告因殺人未遂案件，經檢察官提起公訴（八十七年度偵字第一四二七號），
甲○判決如左：
    主  文
己○○共同殺人未遂，累犯，處有期徒刑伍年貳月。
    事  實
一、己○○前於民國八十四年間，因非法吸用化學合成麻醉藥品及無故攜帶刀械案件
    ，經甲○分別判處有期徒刑五月、拘役三十日，如易科罰金均以三百元折算一日
    ，嗣經臺灣高等法院駁回上訴確定，於八十五年四月十二日易科罰金執行完畢；
    復於八十六年間因傷害案件，經甲○判處有期徒刑三月，如易科罰金以三百元折
    算一日，並經臺灣高等法院駁回上訴確定。詎猶不知悔改，於八十七年五月二十
    六晚間，其於路邊攤吃東西時，因乙○○攜友人前去與其理論，竟心生不滿，於
    同年月二十七日零時四十三分許，在臺北縣永和市○○路一二號前（起訴書略
    載為得和路、中正路旁泡沬紅茶店對面），夥同真實年籍姓名均不詳之成年男子
    約十五名，分持機車大鎖、鐵棍等物前去找乙○○尋釁，渠等當時顯可預見以重
    物襲擊人體頭部，有致人於死之可能，仍不違背其本意，竟基於共同殺人之不確
    定故意之犯意聯絡，持機車大鎖毆打乙○○頭部，致乙○○受有頭部外傷合併嚴
    重腦挫傷、臉部撕裂傷、血尿等傷害。嗣幸經警緊急將乙○○送醫急救，始倖免
    於難而未生死亡之結果。
二、案經乙○○訴由臺北縣政府警察局（即改制前之臺北縣警察局）永和分局報請臺
    灣板橋地方法院檢察署檢察官偵查起訴。
    理  由
一、訊據被告己○○在甲○審理時固坦承於前揭時間在路邊攤之小吃店內與告訴人乙○○因細故發生爭執，繼之又在對街騎樓下發生爭執有發生拉扯等情，惟矢口否
    認有何殺人未遂之犯行，辯稱：那天伊本來是一個人在路邊攤的小吃店內吃東西
    ，晚上十二點多時告訴人來找伊，講他乾妹妹的事情，伊把事情的經過告訴他，
    跟他說很抱歉跟其妹妹發生爭執，他說他有帶人來，在騎樓下的紅磚道旁，距小
    吃店有十步的距離，有八、九個人來，伊叫他說請他朋友一起過來，請他們吃宵
    夜，結果告訴人就一拳打過來，他的朋友戊○○就拿大鎖從摩托車停放處衝過來
    打我，告訴人當時穿著智光商職的制服，戊○○打伊時，伊有擋開，旁邊剛好有
    人站起來，過了一分鐘，警察來了，他們就跑走了，警察有問伊發生何事，旁邊
    的人說有人被打，警察又問是誰打伊，是否要提出告訴，伊那時因為有喝酒，頭
    很暈，就說沒有什麼事情，沒有打算要提出告訴，警察就走了，伊把錢付了，看
    到他們的摩托車還停在騎樓那兒，旁邊有人問伊有沒有怎樣，老闆娘就叫伊趕快
    走，以免等下被他們堵到，旁邊有五、六個年輕人也叫伊趕快回家，因伊摩托車
    就停在斜對面泡沬紅茶店的騎樓，他們看伊走路不穩，就好心要送伊過去牽摩托
    車，要過去牽車時，剛好看到告訴人及他朋友，告訴人問伊是不是有帶人來，伊
    跟他說他們與這事無關，只是好心要送伊過來牽車，伊就問告訴人事情就這樣算
    了好不好，反正伊也被你們打了，他就跟送伊過去牽車的人說不要管閒事，否則
    他們就會有事，他就拿大鎖敲過來，結果在場的人就幫伊擋開，把伊推開，伊就
    跌倒坐在騎樓下，告訴人及幫伊的那些人就發生衝突，伊完全不認識那些幫伊的
    人，也沒有跟那些人一起打告訴人。後來過一會兒，伊看人都散了，當時騎樓很
    暗，伊並沒有看到告訴人倒在地上，因為伊頭很暈，就坐計程車走了云云。然查
    ：
  (一)右揭事實，業據告訴人乙○○在甲○審理時指述綦詳，其指稱：伊因為聽伊乾妹
    妹丙○○說他妹妹與被告在一起，丙○○要把他妹妹帶回去，他妹妹不回去，被
    告就打丙○○一巴掌，並說「你妹妹不想回去，你要幹什麼」，伊於隔天即二十
    六日晚上十點多放學後，差不多十一點左右，伊和丁○○、戊○○、丙○○等人
    本來是約好要去唱歌，後來看到被告在中正路路邊攤吃東西，伊就跟丁○○、戊○○過去找他，問說誰是己○○，己○○站出來說「我就是，問我有何事」，伊
    就問被告為何要打伊乾妹妹丙○○，當時我們看來很像在爭吵，可能是有人報警
    ，警察一來，我們全部就先閃開，後來差不多十二點多時，伊和二個朋友要去得
    和路與中正路交岔口牽機車要走，突然己○○帶十幾個朋友圍過來，都是跟己○○一般年紀的人，他們每個人都有拿大鎖、鐵棍之類之東西，己○○先拿大鎖從
    伊左臉打下來，伊就倒下了，後來感覺到身上有很多硬物往伊身上砸下來，不久
    伊就昏迷，醒來時，伊已經在醫院。當初伊被毆打時傷勢都在腦部，伊很清楚第
    一下砸下來的就是己○○，他是拿機車大鎖，是從伊左側頭部砸下來，伊有清楚
    看到他的臉，後來接著有很多人也砸下來，那天人圍過來時，丁○○、戊○○他
    們人都還在，但是被告只針對伊毆打，他們看到人多就跑了，伊那天並沒有拿大
    鎖打被告，如伊拿大鎖打他，為何倒地的人是伊，且當時是在伊摩托車停放處發
    生爭執，伊根本不知道他的摩托車停在那裡。而伊一開始去小吃店找他的時候，
    以為只有他一個人，後來伊一去跟他講話，旁邊就有很多人站起來問「小謙發生
    什麼事」，他們應該都是一夥的，伊現在腦部還有後遺症，所以表達上比較不清
    楚等語。而告訴人於八十七年十二月三日在甲○初訊時雖就案發經過均陳稱不記
    得等語，惟因告訴人所受傷勢甚為嚴重，當時尚在復原期內，是自不能僅因其當
    時不復記憶，即認其嗣後在被告通緝到案後所為指述有所不實。又查，證人戊○○在警詢時證稱：於八十七年五月二十六日日下午十時許，伊與乙○○在永和市
    ○○路與中正路口之泡沬紅茶店聊天，而「小謙」等約十五名青少年在該店之對
    面，後來乙○○跟伊說要去找「小謙」那夥人談事情，伊也跟著過去看，乙○○
    與「小謙」那夥人就吵起來，於同年月二十七日凌晨零時許，伊與乙○○離開，
    「小謙」那夥人還是在泡沬紅茶店對面，於同日零時四十三分許，伊與乙○○在
    永和市○○路一二號前，遇到「小謙」那夥人，他們手裡拿著機車大鎖，「小
    謙」抓著乙○○，之後同夥人也抓著乙○○不放，伊因看見小謙那夥人手裡拿著
    武器，心生畏懼，先跑離現場，只有乙○○被小謙那夥人用機車大鎖圍毆，伊於
    同日凌晨一時三十分許，才知道乙○○被小謙那夥人毆打，有生命危險等語，嗣
    在甲○審理時並證稱：當時伊和乙○○一起去牽機車，他們一群人圍過來，就是
    在我們牽機車的地方，他們圍過來後就直接打乙○○，伊趕快就跑開了，但伊能
    確定被告有在場，而且是與伊在路邊攤看到的是同一夥人等語；另證人丁○○在
    甲○審理時亦證稱：當天是告訴人邀我們去唱歌，他們所說的麵攤就是在ＫＴＶ
    的斜對面，告訴人過去找被告時，伊有一起過去，在麵攤時，被告他們是一群人
    在一起，我們三個男的就被他們十人左右圍起來，被告與告訴人在吵架，因為伊
    不是當事人，不清楚他們在吵什麼，被告那邊很多人在罵我們，整個場面很亂，
    後來警察就過來，因為我們穿著制服，所以才跑走，因為穿制服起口角，學校會
    記大過。伊看到警察來就走了，至於被告那群人有無走掉，伊不清楚，後來伊就
    要去牽車，聽到有人說你們想跑是不是，伊不清楚是否是被告說的，就看到其中
    有幾個是麵攤那些人，被告被另外一個人載，有的是騎摩托車過來，有的是走過
    來，有看到他們拿安全帽及鐵棍，但伊沒有注意看被告手上有無拿東西，接著伊
    就被他們追著跑，就沒有再回頭看。伊不清楚告訴人被毆打之情形，因為伊跑掉
    了。他們是從我們正面及側面過來，伊往前方過馬路走一段就開始跑，伊聽到有
    人被打而撞到鐵捲門的聲音，隔了十分鐘，伊有遇到戊○○，他也不知道告訴人
    的情形等語。則參互以觀，告訴人乙○○之指述與證人戊○○、丁○○之指述互
    核相符，堪認被告在案發當日確有在場持機車大鎖毆打告訴人乙○○，至被告雖
    辯稱係與其在同在路邊攤內吃東西的那群人與告訴人發生衝突，才會出手毆打告
    訴人，其完全不認識那群人云云，惟徵諸常情，被告若與路邊攤內吃東西的那群
    人毫不相識，何以那整群人均與其同行，且渠等若非係前去找告訴人尋釁，係事
    後另發生爭執，何以證人戊○○、丁○○見狀迅即逃離現場，再參以被告自稱其
    在騎樓下遭告訴人毆打後即倒坐在地，後來見人群散了即自行搭車離開，然路邊
    攤內吃東西的那群人既係有心幫助被告，則見被告遭告訴人毆傷後，何以會留下
    被告一人在現場，而未再加以協助，是其前開辯解，顯係事後卸責之詞，委不足
    採。
  (二)又告訴人因被告持機車大鎖毆打之行為，致受有頭部外傷合併嚴重腦挫傷、臉部
    二處撕裂傷、血尿，於八十七年五月二十七日急診入院時呈半昏迷狀態，並發出
    有病危通知單，有三軍總醫院附設民眾診療服務處診斷證明書、病危通知單及病
    歷影本在卷可查，迄至九十二年一月二十日告訴人至該院復建科複診時，仍因腦
    傷併左側肢體輕癱、兩側腦基底核血流循環不良、協調不良，亦有診斷證明書附
    卷可稽。按以機車大鎖猛擊人體之頭部，而頭部為人身要害，以重物襲擊足以致
    人於死，此為一般人所得以預見之事實，亦當為被告所明知。且按，共同實施犯
    罪行為之人，在合同意思範圍以內，各自分擔犯罪行為之一部，相互利用他人之
    行為，以達其犯罪之目的者，即應對於全部所發生之結果，共同負責，最高法院
    二十八年上字第三一一號判例可資參照。查本件被告因與告訴人發生細故即夥
    同約十五名男子備妥機車大鎖、鐵棍等物前去找告訴人尋釁，觀諸告訴人送醫當
    時所受頭部傷勢極為嚴重，並經醫院發出病危通知單，顯見被告及上開與其同去
    之人下手之猛烈，顯見渠等當時已有欲置告訴人於死之不確定故意甚明，其行為
    已為殺人犯意之具體實施，雖其行為未造成告訴人死亡之結果，究不能謂其主觀
    上無殺人之犯意。從而，被告具有殺人之故意堪以認定。
  (三)綜上所述，本件事證明確，被告前開殺人未遂犯行堪以認定，應予依法論科。
二、核被告所為，係犯刑法第二百七十一條第二項、第一項之殺人未遂罪。查被告與
    案發時在場之真實年籍姓名不詳之男子約十五人間，有殺人不確定故意之犯意聯
    絡與行為之分擔，均為共同正犯。又查，被告前於八十四年間，因非法吸用化學
    合成麻醉藥品，經甲○判處有期徒刑五月，如易科罰金以三百元折算一日，嗣經
    臺灣高等法院駁回上訴確定，於八十五年四月十二日易科罰金執行完畢，此有臺
    灣高等法院檢察署刑案紀錄簡覆表、臺灣高等法院被告全國前案紀錄表在卷可佐
    ，其受有期徒刑之執行完畢後，五年以內再犯有期徒刑以上之本罪，為累犯，原
    應依法加重其刑，惟被告所犯上開罪名之法定刑為死刑、無期徒刑或十年以上有
    期徒刑，依刑法第六十四條第一項及第六十五條第一項規定，就死刑及無期徒刑
    部分均不得加重，爰不另加重其刑，僅就有期徒刑部分加重之。又被告已著手於
    殺人行為之實行而不遂，為未遂犯，爰依刑法第二十六條前段規定，按既遂犯之
    刑減輕之，故法定刑為死刑部分，減為無期徒刑或十五年以下十二年以上有期徒
    刑，法定刑為無期徒刑部分減為七年以上有期徒刑，法定刑為有期徒刑部分則依
    刑法第六十六條前段比例減輕之。而就被告所犯前開法定刑為有期徒刑部分，並
    依法先加後減之。爰審酌被告竟因不滿告訴人找去理論即糾眾行兇，對告訴人造
    成嚴重之傷害，其所為嚴重危害社會治安，且尚未賠償告訴人，及其品行、智識
    程度、犯罪動機、目的等一切情狀，量處如主文所示之刑，以示懲儆。至被告及
    在場之人持之毆打告訴人所用之機車大鎖、鐵棍等物，因未扣案，且無證據證明
    係屬被告或共犯所有之物，是自毋庸宣告沒收之，附此敘明。
據上論斷，應依刑事訴訟法第二百九十九條第一項前段，刑法第二十八條、第二百七
十一條第二項、第一項、第二十六條前段、第四十七條，判決如主文。
本案經檢察官郭緯中到庭執行職務
中      華      民      國    九十二    年      七      月      十      日
                                      臺灣板橋地方法院刑事第六庭
                                          法  官  王  士  珮
右正本證明與原本無異。
如不服本判決，應於判決送達後十日內，向甲○提出上訴狀。
                                          書記官  程  欣  怡
中      華      民      國    九十二    年      七      月      十      日
附錄本件論罪科刑法條全文：
刑法第二百七十一條
殺人者，處死刑、無期徒刑或十年以上有期徒刑。
前項之未遂犯罰之。
預備犯第一項之罪者，處二年以下有期徒刑。


司法院資訊處製作；財團法人民間司法改革基金會備份。
